【裁判字號】    96,交聲,1015
【裁判日期】    970229
【裁判案由】    聲明異議
【裁判全文】
臺灣臺南地方法院交通事件裁定        96年度交聲字第1015號
原處分機關  交通部公路總局嘉義區監理所臺南監理站
異議人即受
處分人      甲○
上列受處分人因違反道路交通管理處罰條例案件，對於交通部公
路總局嘉義區監理所台南監理站，民國96年10月22日所為之裁決
處分（處分案號：嘉監南字第裁74-MZ0000000號），聲明異議，
本院裁定如下：
      主  文
異議駁回。
      理  由
一、原處分意旨略以：異議人即受處分人甲○（下稱異議人）所
    有之車號UK-5261號自用小客車，於民國96年8月10日下午15
    時59分許，經人駕駛行經臺南縣鹽水鎮台19線華雅派出所前
    設有燈光號誌管制之路口時闖紅燈，經設於該處之科學儀器
    拍照後，經臺南縣警察局交通警察隊 (以下稱舉發機關)依
    據該照片予以製單逕行舉發。嗣原處分機關即交通部公路總
    局嘉義區監理所臺南監理站，以異議人違規事實明確，乃依
    道路交通管理處罰條例 (以下稱處罰條例)第53條第1項及第
    63 條第1項之規定，裁處異議人罰鍰新台幣（下同）2700元
    並記違規點數3點等語。
二、本件聲明異議意旨：異議人係見路口閃黃燈時準備停車，在
    停車時不慎越過停止線，以致造成闖紅燈的情況，再異議人
    經濟狀況不佳，請求從寬處理，為此聲明異議，請求撤銷原
    處分云云。
三、本院審酌：
  (一)異議人所有上揭小客車，於上揭時間，經其駕駛行經上揭地
    點時，為設於該處之科學儀器拍照後，經舉發機關依據該照
    片，以闖紅燈為由予以逕行舉發。其後再經原處分機關依上
    揭規定，裁處異議人罰鍰2700元並記違規點數3點乙節，有
    ：
    本件裁決書。
    舉發機關號舉發違反道路交通管理事件通知單。
    舉發照片。
    等件為證，且為異議人所不否認，此部分事實當可認定。
  (二)經查：異議人車輛於違規路口處係紅燈亮起之後11.1秒始超
    越路口停止線，於11.9秒時，以每小時19公里之時速通過路
    口，此有舉發照片上資訊欄位之記載可稽 (見本院卷第12頁
    ，上方照片上「R111」即代表11.1秒；下方照片上「119」
    即代表11.9秒，下方照片V=19即代表時速19公里)。此部分
    事實亦可認定。
  (三)次查：異議人車輛進入路口後為科學儀器所拍攝之第2張舉
    發張照片時煞車燈已經亮起，此有該照片可稽(即本院卷第
    12頁下方照片)，依此異議人辯稱其係在停車時越過停止線
    等語，尚無不實。
  (四)按汽車駕駛人，行經有燈光號誌管制之交岔路口闖紅燈者，
    處新臺幣1800元以上5400元以下罰鍰；次按汽車駕駛人，駕
    駛汽車有不遵守道路交通標誌、標線、號誌指示之情形，而
    本章（汽車）無處罰之規定者，處900元以上1,800元以下罰
    鍰；處罰條例第53條第1項、第60條第2項第3款，分別定有
    明文。亦即對於交岔路口處之紅燈亮起之後，仍然違規行駛
    之車輛有上述「闖紅燈」及「不遵守道路交通標線指示」2
    種處罰之條文。至於何種情形依「闖紅燈」處罰，何種情形
    依「不遵守道路交通標線指示」處罰，參酌道路交通標誌標
    線號誌設置規則第206條第5款第1目規定：「車輛面對圓形
    紅燈表示禁止通行，不得超越停止線或進入路口」等語可知
    ，凡車輛於紅燈亮起之後超越停止線，未進入路口者，依「
    不遵守道路交通標線指示」處罰，但進入路口之後即應依「
    闖紅燈」處罰。今異議人車輛於紅燈亮起之後，非但已超越
    路口停止線，且已超越停止線前方之行人穿越道，並進入交
    岔路口處，此有舉發照片可稽 (見本院卷第12頁下方照片)
    ，依上所述，異議人顯已構成「闖紅燈」之違規行為而非「
    紅燈超越停止線」之違規行為，原處分機關依處罰條例第53
    條第1項之規定逕予裁罰異議人，自無任何違誤。
  (五)汽車駕駛人有違反處罰條例第53條情形者，除依原條款處罰
    鍰外，並予記違規點數3點，處罰條例第63條第1項第3款，
    復有明文。依此異議人既有上述闖紅燈，違反處罰條例第53
    條規定之行為，原處分機關依上述規定，除罰鍰外並記異議
    人違規點數3點，亦無違誤。
  (六)復按裁處罰鍰，應審酌違反行政法上義務行為應受責難程度
    、所生影響及因違反行政法上義務所得之利益，並得考量受
    處罰者之資力，行政罰法第18條第1項雖有明文。查異議人
    雖辯稱其經濟狀況不佳，目前失業中等語。然本院參酌異議
    人對此並未提出任何證據以實其說；再參酌異議人所受之罰
    鍰不過2700元，本院考量異議人尚擁有自用小客車，於油價
    高漲之今日，出入尚有能力以自用小客車代步乙節，縱認異
    議人辯稱其經濟狀況不佳失業中一語屬實，亦難認異議人有
    資力不佳無能力繳交本件罰鍰之情形，依此異議人此部分所
    辯，亦不足採。
四、綜上所述，異議人於上述時地違規闖越紅燈之違規行為已堪
    認定，異議即無理由，原處分機關依處罰條例第53條第1項
    及第63條第1項之規定，裁處異議人罰鍰2700元並記違規點
    數3點，並無不法，本院自應將異議人之異議予以駁回。
五、據上論斷，應依道路交通案件處理辦法第19條前段，裁定如
    主文。
中    華    民    國    97    年    2     月    29    日
                        交通法庭法  官  蔡直青
以上正本證明與原本無異。
如不服本裁定，應於收受送達後5日內向本院提出抗告狀。（應
附繕本）
                                書記官  劉鴻瑛
中    華    民    國    97    年    3     月    4     日


司法院資訊處製作；財團法人民間司法改革基金會備份。
